【裁判字號】    99,簡,129
【裁判日期】    990531
【裁判案由】    使用補償金
【裁判全文】
高雄高等行政法院裁定
                                     99年度簡字第00129號
原      告  甲○○
被      告  高雄市政府財政局
代  表  人  乙○○  局長
上列當事人間使用補償金事件，原告提起行政訴訟。本院裁定如
下：
    主  文
本件移送台灣高雄地方法院。
    理  由
一、按「行政法院認其無受理訴訟權限者，應依職權以裁定將訴
    訟移送至有受理訴訟權限之管轄法院。」行政訴訟法第12條
    之2第2項定有明文。
二、緣原告占用高雄市○○區○○段228地號內A132、A133等2筆
    市有土地(下稱系爭土地)，前於民國92年11月18日經被告簽
    奉核准，開徵自88年1月1日起至92年12月31日止之5年使用
    補償金，開徵通知暨繳款書於93年1月12日寄送供原告參酌
    繳納，惟原告於被告93年2月11日、12日舉辦之「開徵高雄
    市○○區○○段228等地號使用補償金說明會」時，對於使
    用面積提出異議，故被告彙整同地號相關案件重新辦理測量
    ，經驗收釐整確認測量結果後，於98年5月14日簽奉核可，
    重新開立88年至92年之5年使用補償金繳款書，並補列冊開
    徵93年至97年底之使用補償金供原告繳納。原告於98年8月2
    7日、9月11日二度陳情申請承租優惠並請求確認被告88年1
    月1日至93年6月30日止之使用補償金請求權已罹於時效，被
    告爰以98年9月3日高市財政四字第0980014000號函、98年9
    月25日高市財政四字第0980015041號函復略以，為開徵使用
    補償金之一致性及公平性並維護原告權益，仍請原告儘速繳
    納積欠之使用補償金，再依規定辦理承租及租金優惠，未予
    同意原告訴求在案。原告不服，提起訴願，經訴願決定不受
    理，遂提本件行政訴訟。
三、次按「行政機關代表國庫處分官產，係私法上契約行為，人
    民對此有所爭執，無論主張租用，抑或主張應由其優先承購
    ，均應提起民事訴訟以求解決，不得藉行政爭訟程序請求救
    濟。」最高行政法院著有58年判字第270號及59年判字第196
    號判例可資參照。上開判例旨在說明行政機關代表國庫出售
    或出租公有財產所發生之爭議，應由普通法院審判，符合現
    行法律劃分審判權之規定，無損於人民訴訟權之行使，與憲
    法並無牴觸。又「我國關於行政訴訟與民事訴訟之審判，依
    現行法律之規定，係採二元訴訟制度，分由不同性質之法院
    審理。關於因公法關係所生之爭議，由行政法院審判，因私
    法關係所生之爭執，則由普通法院審判。行政機關代表國庫
    出售或出租公有財產，並非行使公權力對外發生法律上效果
    之單方行政行為，即非行政處分，而屬私法上契約行為，當
    事人若對之爭執，自應循民事訴訟程序解決。」亦經司法院
    釋字第448號解釋在案。是行政機關代表國庫出售或出租公
    有財產，係基於準私人之地位所為之國庫行為，屬於私法上
    契約行為，並非行使公權力對外發生法律效果之行政處分，
    如與人民發生爭執，則屬於民事訴訟範圍，應向普通法院訴
    請裁判，非屬行政爭訟範疇。
四、經查，本件原告申請承租優惠並請求確認被告88年1月1日至
    93年6月30日止之使用補償金請求權已罹於時效，核其性質
    ，係行政機關代表國庫出租公有財產和人民所生私法上的爭
    議，並非被告行使公權力對外發生法律上效果之單方行政行
    為，即非行政處分，自應循民事訴訟程序解決，向普通法院
    訴請裁判，非屬行政爭訟事項，揆諸上開說明，本院對之並
    無審判權。爰依行政訴訟法第12條之2第2項規定，將本件裁
    定移送如主文所示之管轄法院。
中    華    民    國    99    年    5     月    31    日
            高雄高等行政法院第二庭
                            法  官  吳  永  宋
以上正本係照原本作成。
如不服本裁定，應於送達後10日內，向本院提出抗告狀並表明抗
告理由，如於本裁定宣示後送達前提起抗告者，應於裁定送達後
10日內補提抗告理由書（須按他造當事人人數附繕本）。
中    華    民    國    99    年    5     月    31    日

                            書記官  陳  嬿  如
附註:
行政訴訟法第235條（第1項、第2項）:
對於適用簡易程序之裁判提起上訴或抗告，須經最高行政法院之
許可。
前項許可，以訴訟事件所涉及之法律見解具有原則性者為限。

司法院資訊處製作；財團法人民間司法改革基金會備份。
